【裁判字號】    98,易,352
【裁判日期】    980717
【裁判案由】    竊盜
【裁判全文】
臺灣屏東地方法院刑事判決               98年度易字第352號
公  訴  人  臺灣屏東地方法院檢察署檢察官
被      告  丙○○
                    （另案在臺灣臺南監獄受刑中）
            丁○○
                    （另案在臺灣屏東監獄竹田分監受刑中）
上列被告等因竊盜案件，經檢察官提起公訴（98年度偵字第1874
號），本院判決如下：
    主  文
丙○○犯如附表編號一至五所示之竊盜罪，均累犯，各處如附表
編號一至五所示之刑。應執行有期徒刑壹年拾月。
丁○○共同竊盜，累犯，處有期徒刑柒月。
    事  實
一、丙○○曾於民國96年間，因違反毒品危害防制條例案件，為
    本院判處有期徒刑1 年4 月確定（95年訴字第1149號），嗣
    經減刑為有期徒刑8 月，並於96年12月10日縮刑期滿執行完
    畢。丁○○則於92年間，因偽造文書案件，為臺灣高等法院
    高雄分院判處有期徒刑10月確定（92年上訴字第213 號），
    並於93年12月4 日縮短刑期執行完畢。
二、詎丙○○不知警惕，復與甲○○（已判決）共同基於意圖為
    自己不法所有之犯意聯絡，先後於下列時、地，竊取他人財
    物：(一)於97年5 月中旬某日，黃、方二人騎乘機車前往屏東
    縣屏東市○○路397-2 號民宅，共同徒手竊取己○○所有裝
    於屋外之熱水器1 台，並將熱水器運往資源回收場變賣，得
    款新台幣（下同）600 元。(二)於97年5 月27日下午7 時許，
    黃、方二人又騎乘機車至屏東縣屏東市○○街28-4號民宅，
    共同徒手竊取戊○○所有裝於屋外熱水器1 台，並將熱水器
    變賣，得款600 元。(三)於97年6 月22日中午12時許，其二人
    又騎乘機車至屏東縣屏東市光武巷29-1號民宅，翻越圍牆入
    內，共同徒手竊取庚○○所有置於氣窗上之窗型冷氣1 台，
    並將之變賣，得款900 元。(四)於97年6 月22日中午12時30分
    許，其二人再重返屏東縣屏東市光武巷29-1號民宅，共同徒
    手竊取庚○○所有置於門口邊之分離式冷氣1 台，並將之變
    賣，得款900 元後朋分花用。
三、丙○○另又與丁○○基於意圖為自己不法所有之犯意聯絡，
    於97年6 月20日上午10時許，騎乘丁○○使用之車號HV3-38
    6 號機車（車主登記為丁○○之弟謝和閒）至屏東縣屏東市
    ○○路494-10號民宅，徒手竊取乙○○所有裝設在屋外之冷
    氣機1 台得手後，將之變賣，得款1,400 元。
四、案經己○○、戊○○、庚○○及乙○○等人訴由屏東縣政府
    警察局屏東分局報告臺灣屏東地方法院檢察署偵查起訴。
    理  由
壹、程序部分：
一、按被告以外之人於審判外之言詞或書面陳述，原則上不得作
    為證據，惟若該人於司法警察或司法警察官調查中所為之陳
    述與審判中不符時，其先前之陳述具有較可信之特別情況，
    且為證明犯罪事實存否所必要者，則例外得為證據，刑事訴
    訟法第159 條第1 項及第159 條之2 分別定有明文。次按，
    法院就被告本人之案件調查共同被告時，該共同被告準用有
    關人證之規定，刑事訴訟法第287 條之2 對此亦有明文規定
    。因此，就被告丁○○所涉及之犯罪，共同被告丙○○亦得
    為證人，而屬刑事訴訟法第159 條第1 項及第159 條之2 等
    規定所稱「被告以外之人」，有該等規定之適用。經查，證
    人丙○○曾於警詢時詳陳被告丁○○與其共同行竊冷氣機之
    細節（事實欄三部分），雖其於本院審理中翻異前詞，改稱
    係其一人獨自為之云云。惟本院審酌警詢筆錄作成時，此案
    甫被查獲，證人及被告難有串供機會，證人亦較不易受到干
    擾。且其所稱用以載運贓物之機車為共犯丁○○之弟謝和閒
    所有，與警方依據被害人乙○○記錄之車號查詢之結果相同
    ，警方於調查過程中又無不當取供之情形，其陳述作為本案
    證據亦屬適當，故認證人丙○○於警詢中之證言具有證據能
    力。
二、按被告以外之人（包括證人、告訴人、被害人等）於審判外
    之陳述雖不符刑事訴訟法第159 條之1 至之4 等4 條之規定
    ，惟經當事人於審判程序同意作為證據，法院審酌該言詞陳
    述或書面陳述作成時之情況，認為適當者，亦得為證據；又
    當事人、代理人或辯護人於法院調查證據時，知有刑事訴訟
    法第159 條第1 項不得為證據之情形，而未於言詞辯論終結
    前聲明異議者，視為有前項之同意，刑事訴訟法第159 條之
    5 定有明文。該規定之立法意旨在於傳聞證據未經當事人之
    反對詰問予以核實前，原則上應予排除。惟若當事人已放棄
    反對詰問權，並於審判程序中表明同意該等傳聞證據可作為
    證據；或於言詞辯論終結前未聲明異議，則基於尊重當事人
    對傳聞證據之處分權，及證據資料愈豐富，愈有助於真實發
    見之理念，及強化言詞辯論主義，使訴訟程序得以順暢進行
    ，上開傳聞證據亦均具有證據能力。本件檢察官提出有關證
    人己○○、戊○○、庚○○、甲○○等人之警詢筆錄及證人
    謝和閒之偵查筆錄等證據資料，業經當事人於本院審理中明
    示同意作為證據，法院審酌上開卷內筆錄作成時，並無不當
    取供情形，如以之作為本案之證據應屬適當，其他證據資料
    之取得亦無不法情形，是以該等證據資料均具有證據能力。
三、被告之自白，非出於強暴、脅迫、利誘、詐欺、疲勞訊問、
    違法羈押或其他不當方法，且與事實相符者，得為證據，刑
    事訴訟法第156 第1 項定有明文。亦即被告之自白係出於自
    由意思，且與事實相符者，即有證據能力；反之，若係非法
    取供者，因其陳述非出於任意性，其所為陳述即無證據能力
    。本件被告丙○○於警詢、偵查中均曾就前事實自白不諱，
    而被告於本院審理中並不爭執該警詢自白之任意性，且又為
    同一內容之自白，並核與事實相符，詳如下述，依前揭規定
    ，自得為證據。
貳、實體部分：
一、訊據被告丙○○對於前揭事實欄所載之全部犯行均坦認不諱
    ，惟就事實欄三部分之犯罪事實，否認係與丁○○共同為之
    ，辯稱：冷氣機是伊一人所竊，竊得後才打手機給丁○○叫
    他一起來搬，丁○○大約隔幾分鐘才來云云。被告丁○○則
    否認全部犯行（事實欄三部分），辯稱其未參與竊盜云云。
    經查：
    (一)事實欄二、(一)(二)(三)(四)部分：此部分事實，業據被告丙○○
      坦認不諱，經核與證人即共同被告甲○○陳述之犯罪情節
      及證人己○○、戊○○及庚○○等人證述之被害情節相符
      ，並有現場照片9 張附卷可考，本部分事證已臻明確，被
      告丙○○犯行可以認定。
    (二)事實欄三部分：
      1.前揭事實欄三部分之事實曾據被告丙○○於警詢時陳稱
        ：「我與丁○○各騎乘一部機車前往該處所（指屏東市
        ○○路494-10號），我們二人將冷氣機搬下後，再搬到
        丁○○的機車上，我再換乘丁○○的機車將該冷氣機載
        走。．．．（竊得冷氣機）賣給屏東市光武一巷1-22號
        之資源回收場。（賣得）新臺幣1,400 元，．．．均分
        每人各分得700 元」等語不諱（警詢卷第5 頁），復於
        偵查中結證「（檢察官問：97年6 月20日早上10點丁○○有無與你至屏東市○○路494 之10號竊取冷氣機1 台
        ？）有，我跟丁○○借機車，順便邀他一起去，冷氣機
        是我跟他用手搬出來，機車是用他弟弟銀色HV3-386 號
        機車。」（98年偵字第1874號卷第5 頁）等語屬實。證
        人即被害人乙○○亦於偵查及本院審理中分別就「當時
        我人在家裡，他們在屋外，我看到他們搬冷氣機，我就
        衝出去，我看到丙○○跟另外一個人騎一台機車，後座
        的人手扶著冷氣機，是一部125 重型機車，我當時有記
        下車牌告訴警察，警察抓到人後有叫我指認人及機車，
        我有認出是丙○○及機車。」（98年偵字第1874號卷第
        5 頁）及「當時我在屋內，．．．我聽到碰一聲，之後
        發現冷氣被拔走，我趕緊跑出去外面，．．．我從聽到
        碰的一聲，到我跑出去，不到一分鐘。．．．我當時看
        到被告丙○○的正面，另外一個人我看到他的側面，我
        很確定其中一個是被告丙○○，另外一個我不太確定就
        是在庭被告丁○○，因為之前我在屏東監獄擔任替代役
        ，被告丙○○是我管轄的人犯，所以我可以確定。．．
        ．我看到有兩台機車靠的很近，有一台有兩個人騎，冷
        氣放在兩個人那邊，我記得的車號是有兩個人而且載冷
        氣的那一台機車。我不能確定另外一台一個人坐的那台
        機車的人，跟兩個人騎機車的那台，是不是同一夥。」
        等情（本院卷第106 頁背面至第107 頁背面）結證屬實
        ，且與被告丙○○之首揭陳述，互核情節大致相符。
      2.被告丙○○嗣雖翻異前詞，而與被告丁○○分別以前揭
        情詞為辯，惟被告丙○○陳稱其竊得冷氣機後始電召被
        告丁○○前來搬運云云，與被告丁○○辯稱其從未參與
        本案一語有所不符。且證人乙○○指述被告用以搬運贓
        物之機車（HV3-386 號），經警查得其登記所有人為「
        謝和閒」（卷附車籍資料參照，屏警分刑字第09700250
        6 號警詢卷第20頁），而此人適為被告丁○○之弟（謝
        和閒證詞參照，98年偵字第1874號卷第4 頁）。因謝和
        閒長期在外地工作，故機車均交由被告丁○○使用一情
        ，亦經證人謝和閒本人結證屬實（98年偵字第1874號卷
        第5 頁），被告丁○○對此亦未加否認，由此足認被告
        丙○○於偵查時所稱「我跟丁○○借機車，順便邀他一
        起去（偷冷氣機），冷氣機是我跟他用手搬出來，機車
        是用他弟弟銀色HV3-386 號機車」（98年度偵字第1874
        號卷第5 頁）等語，確有所本，並非虛構。且被告丁○○自稱與被告丙○○並無仇恨（屏警分刑字第09700250
        6 號警詢卷第9 頁），故被告丙○○亦無虛捏案情，構
        陷被告丁○○之必要，綜上足徵被告丙○○所稱案發當
        時其係邀被告丁○○騎乘車號HV3-386 號機車一同前往
        竊取冷氣機一語應可採信。被告二人所辯均為卸責之詞
        ，要無可採。
      3.又證人乙○○於本院審理時所證案發時「（現場）有兩
        台機車，他們一人騎一台逃走」一語（本院卷第107 頁
        筆錄參照），雖與其在偵查中所言「我就衝出去，我看
        到丙○○跟另外一個人騎一台機車，後座的人手扶著冷
        氣機」等語（98年偵字第1874號卷第5 頁）有所出入。
        惟證人之陳述有部分前後不符時，究竟何者為可採，法
        院仍得本其自由心證予以斟酌，非謂一有不符或矛盾，
        即應認其全部均為不可採信，如其基本事實之陳述，若
        果與真實性無礙時，則仍非不得予以採信。（最高法院
        74年台上字第1599號判例參照）。經查，被告丙○○於
        警詢即曾言：「我與丁○○各騎乘一部機車往該處所，
        我們二人將冷氣機搬下後，再搬到丁○○的機車上，我
        再換乘丁○○的機車將該冷氣機載走」（屏警分刑字第
        09 7002506號卷第5 頁），故證人發現現場共有兩台可
        疑機車一語，並非無稽。況且證人始終指稱行竊者至少
        有二人以上，其中一人為丙○○，彼等騎乘之機車車號
        為HV3-386 號等情明確，與被告丙○○曾經自白之主要
        犯罪基本事實並無二致，因此不能以證人證詞之些許出
        入，即認為證人證詞全部不可採信，附此敘明。
      4.綜上所論，本部分犯罪事實既曾據被告丙○○自白及證
        述屬實，復核與證人即被害人乙○○及證人謝和閒證述
        之情節大致相符，則本件事證已屬明確，被告二人犯行
        堪以認定。
二、核被告丙○○於附表編號一、二、四、五部分所示之行為，
    均係犯刑法第320 條第1 項之竊盜罪；其於附表編號三所示
    之行為，則係犯刑法第321 條第1 項第2 款之踰越牆竊盜罪
    。被告丁○○所為，則係犯刑法第320 條第1 項之竊盜罪。
    被告丙○○就附表編號一、二、三、四部分之犯行，與共同
    被告甲○○有犯意聯絡及行為分擔；其就編號五部分之犯行
    ，則與被告丁○○有犯意聯絡及行為分擔，均為共同正犯。
    被告丙○○所犯上開五罪，犯意各別，罪名不同，應分論併
    罰。又被告二人分別有如事實欄所示之科刑及執行情形，有
    台灣高等法院被告前案紀錄表附卷足憑，其等於刑之執行完
    畢後5 年內，故意再犯本件有期徒刑之各罪，均為累犯，應
    依法加重其刑。次按，本件被害人己○○、戊○○及庚○○
    等人財物被竊後並未報案，被告丙○○在有偵查犯罪權限之
    機關或人員尚不知何人行竊彼等被害人之熱水器及冷氣機前
    ，主動向警方坦承首開犯行，嗣並接受裁判，茲為鼓勵其勇
    於面對現實，承擔刑責，故依刑法第62條前段之規定，就其
    所犯編號1 、2 、3 、4 之竊盜罪減輕其刑，並因其同時有
    刑之加重及減輕事由，依法先加後減。爰審酌被告二人之智
    識程度、前科素行，本件犯罪之動機、目的、手段，犯罪所
    得利益，被害人所受損害及被告丙○○已坦認全部犯行，惟
    於本院審理中就其中部分犯行，一改前詞，迴護共犯丁○○
    ，被告丁○○則始終否認犯行，心存僥倖，毫無悔意等一切
    情狀，各量處如主文所示之刑，並就被告丙○○所處之刑，
    合併定其應執行之刑，以資懲儆。
據上論斷，應依刑事訴訟法第284 條之1 、第299 條第1 項前段
，刑法第28條、第320 條第1 項、第321 條第1 項第2 款、第47
條第1 項、第62條前段、第51條第5 款，刑法施行法第1 之1 條
，判決如主文。
中    華    民    國    98    年    7     月    17    日
                  刑事第四庭    法  官  王以齊
以上正本證明與原本無異。
如不服本判決應於收受判決後10日內向本院提出上訴書狀，並應
敘述具體理由；其未敘述上訴理由者，應於上訴期間屆滿後20日
內向本院補提理由書（均須按他造當事人之人數附繕本）「切勿
逕送上級法院」。
中    華    民    國    98    年    7     月    17    日
                                書記官  蔡進吉
附表：
┌─┬─────┬────┬──────┬──────┐
│編│犯罪事實  │所犯罪名│所犯法條    │宣 告 刑    │
│號│          │        │            │            │
├─┼─────┼────┼──────┼──────┤
│一│如事實欄二│共同竊盜│刑法第320 條│有期徒刑參月│
│  │(一)所示    │        │第1 項      │。          │
├─┼─────┼────┼──────┼──────┤
│二│如事實欄二│共同竊盜│刑法第320 條│有期徒刑參月│
│  │(二)所示    │        │第1 項      │。          │
├─┼─────┼────┼──────┼──────┤
│三│如事實欄二│共同踰越│刑法第321 條│有期徒刑捌月│
│  │(三)所示    │牆垣竊盜│第1 項第2 款│。          │
├─┼─────┼────┼──────┼──────┤
│四│如事實欄二│共同竊盜│刑法第320 條│有期徒刑參月│
│  │(四)所示    │        │第1 項      │。          │
├─┼─────┼────┼──────┼──────┤
│五│如事實欄三│共同竊盜│刑法第320 條│有期徒刑陸月│
│  │所示      │        │第1 項      │。          │
└─┴─────┴────┴──────┴──────┘
附錄本判決論罪科刑法條：
刑法第320條第1項
意圖為自己或第三人不法之所有，而竊取他人之動產者，為竊盜
罪，處5 年以下有期徒刑、拘役或5 百元以下罰金。
刑法第321條第1項第2款
犯竊盜罪而有左列情形之一者，處6 月以上、5 年以下有期徒刑
：
二、毀越門扇、牆垣或其他安全設備而犯之者。


司法院資訊處製作；財團法人民間司法改革基金會備份。
